【裁判字號】    89,小上,23
【裁判日期】    891004
【裁判案由】    損害賠償
【裁判全文】
臺灣基隆地方法院民事判決  八十九年小上字第二三號
    上  訴  人  甲○○
    被  上訴人  乙○○
右當事人間請求損害賠償事件，上訴人對於中華民國八十九年四月十二日本院基隆簡
易庭八十八年度基小字第三八號第一審判決提起上訴，本院第二審合議庭判決如左：
    主      文
上訴駁回。
第二審訴訟費用由上訴人負擔。
    理      由
一、按原告之訴，依其所訴之事實，在法律上顯無理由者，法院得不經言詞辯論，逕
    以判決駁回之，民事訴訟法第二百四十九條第二項定有明文，又依同法第四百六
    十三條之規定，前項規定於第二審程序準用之。
二、本件上訴人起訴主張被告曾經在審理本院八十四年度自字第六十七號案件時引用
    本院八十四年度易字第五六五號之人證、物證  (以下稱前案)，判決上訴人有期
    徒刑三月，而上訴人認為被上訴人故意歪曲前案之事實亂認人證、物證，而控告
    被上訴人涉犯偽造文書等罪，然由林育如法官以罪證不足之理由而駁回。嗣上訴
    人於八十七年十月一日提出自訴控告駱精一、林義妹於前案中誣告上訴人，經本
    院以八十七年度自字五十五號受理在案，該案之審判可以補足林育如法官罪證不
    足之論點，為新事實、新證據，足資之以再行控告被上訴人偽造文書等罪。顯然
    該案涉及被上訴人本身之利害關係，惟被上訴人竟未依公務員服務法第十七條之
    公務員執行職務時，遇有涉及本身或其家族之利害事件，應行迴避之規定，詎被
    上訴人竟不自行迴避而欲審理該案，被上訴人之行徑顯已違反憲法第八十條之法
    官依據法律審判而侵害憲法第十六條保障人民得以獲得公正審判之訴訟權，為此
    訴請判決被上訴人應給付上訴人新台幣三百元等情。原審則以：上訴人於本院八
    十七年度自字第五十五號駱精一等誣告等案件審理時曾聲請被上訴人迴避，惟經
    本院合議庭以八十七年度聲字第六六七號裁定認上訴人聲請迴避於法不合並詳敘
    理由予以駁回，此業經原審依職權調借該案卷宗核閱屬實，被上訴人並無迴避審
    理該案之事由甚明，被上訴人自無侵害原告訴訟權。況且該案迄今因尚需向其他
    機關調借相關卷宗而未審結，既未審結，則對上訴人更無任何損害之可言，上訴
    人請求被上訴人給付三百元，實乏依據，本件原告之訴在法律上顯無理由，應以
    判決駁回。
三、上訴人不服原審判決以：(一)原審判決有違民事訴訟法第二四九條第二項之規定
    ，蓋所請原告之訴，依其所訴之事實，在法律上顯無理由者，係指不須經調查程
    序，全依原告而主張之事實，其訴在法律上亦顯不能獲得勝訴之判決而言，又當
    事人就主張有利於己之事實負舉證之責任，在原告就起訴原因，在被告則就其抗
    辯事實，應為證明，所謂舉證責任之分擔也，第一審判決既以民事訴訟法第二百
    四十九條第二項之規定為證據，就表示認同上訴人之起訴原因，是被上訴人就事
    實應為證明，但上訴人並未證明，顯然違反民事訴訟法第二百四十九條第二百七
    十七條之規定；(二)第一審判決有違民事訴訟法第二百九十七條之規定，因事實
    之認定應憑證據，第一審判決第三點理由欄略稱．．．．本院依職權調借該案卷
    宗核閱屬實，．．．云云，則第一審顯非不經調查程序，全依原告所主張之事實
    ，亦違背民事訴訟法第二百九十七條調查證據之結果，應曉諭當事人為辯論的理
    由提起上訴。
四、經查，上訴人以原審已經依職權調借該案卷宗核閱屬實．．．，則第一審顯非不
    經調查程序，全依上訴人所主張之事實，顯然違反民事訴訟法第二百九十七條調
    查證據之結果應曉諭當事人為辯論之規定，且原審既以同法第二百四十九條第二
    項之規定為證據，即表示認同上訴人之起訴原因，是被上訴人應就事實負舉證責
    任云云，提起上訴。按民事訴訟法第二百四十九條第二項所謂原告之訴，依其所
    訴之事實，在法律上顯無理由者，係指不須經調查程序，全依原告而主張之事實
    ，其訴在法律上顯不能獲得勝訴之判決而言。換言之，不須經調查程序，係指關
    於訴訟標的事實之調查而言。本件原審雖依職權調閱相關案卷，惟其調閱案卷僅
    為審核上訴人聲請被上訴人迴避之事由，是否與法相符？上訴人所指之刑事案件
    之訴訟程序已否終結？非屬訴訟標的事實之調查，核與民事訴訟法第二百四十九
    條第二項之規定相符，上訴人前開如附件所載主張，尚非可採，從而上訴人請求
    被上訴人給付三百元，實乏依據，本件上訴人之上訴在法律上顯無理由，應以判
    決駁回其上訴。
五、據上論結，依民事訴訟法第四百三十六條之三十二第二項、第四百六十三條、第
    二百四十九條第二項、第七十八條，判決如主文。
中      華      民      國    八十九    年      十      月      四      日
~B臺灣基隆地方法院民事庭
~B    審判長法官  李木貴
~B    法      官  林李達
~B    法      官  何怡穎
右為正本係照原本作成。
本判決不得上訴。
中      華      民      國    八十九    年      十      月      七      日
~B        書記官  莊國南


司法院資訊處製作；財團法人民間司法改革基金會備份。
